【裁判字號】    95,訴,343
【裁判日期】    950621
【裁判案由】    偽造文書等
【裁判全文】
臺灣臺中地方法院刑事判決               95年度訴字第343號
公  訴  人  台灣台中地方法院檢察署檢察官
被      告  戊○○
選任辯護人  李清輝  律師
            張國隆  律師
上列被告因偽造文書等案件，經檢察官提起公訴（94年度偵字第
19211號），並經該署檢察官移請併案審理（93年度偵字第20671
號），本院判決如下：
    主  文
戊○○無罪。
    理  由
一、公訴意旨略以：被告戊○○為匯豐汽車股份有限公司（以下
    簡稱匯豐公司）業務員，於民國（下同）九十三年五月間，
    經案外人羅偉哲介紹被害人丁○○要購買日產二千ＣＣ休旅
    車，因被害人丁○○信用不好，被告戊○○遂建議以其女即
    被害人丙○○（另案經不起訴處分在案）名義購買，並辦理
    分期付款；嗣被告戊○○因經濟困難無法繳交自己之車牌號
    碼六Ｒ－四五八二號自小客車之分期款，遂利用至台中縣豐
    原巿三豐路六六二巷二號被害人丙○○住處，囑附被害人丙○○填寫購買車牌號碼二四七一－ＨＹ號日產二千ＣＣ休旅
    新自小客車（貸款新台幣（下同）五十五萬元，僅繳交九十
    三年六月及同年七月之共二期分期款，後由匯豐公司取回該
    自小客車）之契約書、對保等空白書面資料之機會，多予被
    害人丙○○填寫一份空白債權讓與暨動產抵押契約書、動產
    擔保交易抵押設定登記申請書之書面資料，一份用以購買上
    開休旅車用，另一份於同年六月間，由被告戊○○以打字虛
    偽填載購買其自己名義六Ｒ－四五八二號之中古車之抵押權
    契約書、設定動產擔保登記申請等，打字偽造完畢，進而由
    被告戊○○並持以向被害人裕融企業股份有限公司（以下簡
    稱裕融公司）行使，而辦理設定動產擔保抵押借款新台幣（
    下同）五十八萬三千六百八十元，及向監理機關辦理過戶手
    續，並與被害人裕融公司約定分四十八期償還，因而使被害
    人裕融公司陷於錯誤，誤以為被害人丙○○本人同意辦理貸
    款，而由被害人裕融公司匯款四十萬元入被告戊○○之帳戶
    ，足以生損害於被害人裕融公司及監理機關對車籍管理之正
    確性。因僅作文書資料之書面作業，被告戊○○並未將上開
    原為己有之六Ｒ－四五八二號中古車，交付予被害人丙○○
    ，以防事跡敗露，從而被害人丙○○父女均不知有該部中古
    車之事，之後，被告戊○○前後自行繳交上開六Ｒ－四五八
    二號自小客車分期款共六期後，終因無法負擔，而終止。嗣
    被害人裕融公司追討無著，對被害人丙○○提出違反動產擔
    保交易法之告訴，始循線獲悉上情。案經臺灣臺中地方法院
    檢察署檢察官自動檢舉簽分偵查起訴，因認被告戊○○牽連
    涉犯刑法第二百十六條、第二百十條、第三百三十九條第一
    項之罪嫌云云。
二、按犯罪事實應依證據認定之，無證據不得認定犯罪事實，又
    不能證明被告犯罪或其行為不罰者，應諭知無罪之判決，刑
    事訴訟法第一百五十四條第二項及第三百零一條第一項分別
    定有明文。而告訴人或自訴人之指訴，本以使被告受刑事訴
    追或處罰為目的，故其陳述是否與事實相符，自應調查其他
    證據，以資審認，苟其所為攻擊之詞，尚有瑕疵，則在此瑕
    疵未予究明以前，即不能遽採為斷罪之基礎（最高法院六十
    九年臺上字第一五三一號判例參照）。又認定犯罪事實，所
    憑之證據，雖不以直接證據為限，間接證據亦包括在內，然
    無論直接或間接證據，其為訴訟上之證明，須於通常一般之
    人均不致於有所懷疑，而得確信其為真實之程度者，始得據
    之為有罪之認定，倘其證明尚未達到此一程度，而有合理性
    懷疑之存在時，即無從為有罪之認定，根據「罪證有疑，利
    於被告」之證據法則，即不得遽為不利於被告之認定（最高
    法院著有七十六年臺上字第四九八六號判例可資參照）。次
    按犯罪事實之認定，應憑真實之證據，倘證據是否真實尚欠
    明顯，自難以擬制推測之方法，為其判斷之基礎，而認定
    犯罪事實之證據係指足以認定被告確有犯罪行為之積極證據
    而言，該項證據自須適合於被告犯罪事實之認定，始得採為
    斷罪資料（最高法院五十三年臺上字第六五六號、二十九年
    上字第三一０五號判例可資參照）。
三、公訴意旨認被告戊○○牽連涉犯刑法第二百十六條、第二百
    十條、第三百三十九條第一項之罪嫌云云，無非以上揭事實
    ，有（一）、證人丙○○到庭證稱：「我們總共才買一部休
    旅新車，因為他說我父親那部車辦理貸款後，還欠二十萬元
    ，所以他要我簽發這張二十萬元本票，並不是為了買第二部
    中古車簽的，第二部中古車我沒有繳交過貸款，直到我被裕
    融公司告了以後我才知道，買休旅車時，從頭到尾只有跟戊○○對保過一次，在場人是我父親，當時戊○○也是自己一
    人到我家，而第二部中古車確實沒有交給我們，我不太記得
    戊○○共拿多少文件讓我簽名，他有拿一些空白文件讓我簽
    ，我簽之後，又說需要我的證件，要求我身分證正本及印章
    給他，約一個多禮拜後才還給我，但之前他已經先拿走我父
    親的身分證及印章」。（二）、證人丁○○到庭證稱：「我
    只有向被告買一部休旅新車，貸款五十五萬元，後來我向戊○○說我的條件不夠不要辦了，戊○○說要用我女兒名義，
    但我不知道又買了一部中古車」。（三）、證人即裕融公司
    代理人甲○○到庭證稱：「丙○○以六Ｒ－四五八二號之中
    古車向裕融公司辦理貸款五十八萬三千六百八十元，是由特
    約業務員戊○○辦理，並負責對保，僅繳交分期款三期」。
    （四）、按依被害人裕融公司所庭呈之六Ｒ－四五八二號之
    貸款車，前三期之分期款匯款影本，均在台中縣大里巿郵局
    等，以地緣關係論，不可能為住在豐原巿之被害人丙○○所
    為，嗣臺灣臺中地方法院檢察署檢察官當庭提示後，被告戊○○始承認為其所代繳，衡情，被告戊○○又非債務人竟未
    受委任、又無償代為償還分期款項，巳有疑義？又被告戊○○於推銷第一部休旅車時巳知被害人丁○○父女經濟不寬裕
    ，竟為圖得自承之傭金三萬多元，利用被害人丙○○購買新
    車填寫資料及取得身分證件之機會，虛偽為被害人丙○○辦
    理第二次購車貸款，卻又不將車子交付及私自繳交分期款，
    以防事跡敗露，惟終因無法繼續繳交分期款項，而東窗事發
    ，從而，被告戊○○避重就輕之詞，不足採信，被告戊○○
    犯嫌堪予認定為論據。本件訊之被告戊○○固不諱言其係經
    過案外人羅偉哲介紹販賣車號二四七一－ＨＹ號日產二千Ｃ
    Ｃ休旅新自小客車給被害人丁○○，而車號六Ｒ－四五八二
    號中古自小客車原屬其所有，後來因自己繳不出六Ｒ－四五
    八二號車之分期款，才賣車給被害人丙○○，並辦理抵押借
    款四十萬元之款項係由其取走，且由其繳納該車六期分期款
    等之事實，惟堅詞否認有何偽造文書、詐欺犯行，辯稱：「
    前開伊原有之車號六Ｒ－四五八二號之中古車係轉售給被害
    人丙○○，之後辦理抵押貸款四十萬元，雖由伊取走，然伊
    替被害人丙○○代繳被害人丙○○所購買之車號二四七一－
    ＨＹ號日產二千ＣＣ休旅新自小客車領牌之費用、保險費、
    及尾款十一萬餘元；而當初購買中古車時被害人丙○○有開
    二十萬元本票給伊，因要購買該部中古車時，伊等父女稱客
    人購買魔術膠帶所收之客票無法馬上兌現，需由伊先幫忙被
    害人丙○○代為繳納六期分期款，伊才讓被害人丙○○簽下
    該張本票，買該部中古車時被害人丙○○均未拿出現金來，
    其實伊亦可將該部中古車賣給車行，如此即很單純，但因為
    若被害人丙○○辦理貸款，伊以前辦理貸款之佣金三萬多元
    ，銀行就會退給伊，所以才賣給被害人丙○○，如果伊直接
    賣車行，即無法退佣金三萬多元，該部中古車貸出之四十萬
    元匯到伊之帳戶，伊賣被害人丙○○中古車之價錢為五十一
    萬四千元，沒有比較貴，伊絕無偽造文書及詐欺。」等語。
四、本件經查（一）、被害人丁○○於九十四年四月五日警訊時
    曾陳述稱，因其向匯豐公司購買休旅車，價款為九十五萬元
    ，其向匯豐公司貸款五十五萬元，然貸款五十五萬元仍不夠
    支付車款，被告戊○○乃介紹其以其女即被害人丙○○名義
    另外購買車號六Ｒ－四五八二號之中古車，再以該車向裕融
    公司辦理貸款四十萬元支付購買休旅車之車款；購買車號六
    Ｒ－四五八二號之中古車時其女即被害人丙○○有親自簽名
    等語（見台灣台中地方法院檢察署九十四年度偵字第七一九
    六號卷第八頁）。再被害人即證人丁○○亦於本院九十五年
    五月十日審理時，到庭具結經實施交互詰問證稱如下：「審
    判長諭知開始進行交互詰問，請辯護人行主詰問。（選任辯
    護人李清輝律師問證人丁○○：（提示九十四年偵字第七一
    九六號卷證人丁○○九十四年四月五日警詢筆錄第七頁至第
    九頁）你於警詢筆錄所述是否實在？）證人答：筆錄裡面有
    一些怪怪的，有一些不是我說的，我買休旅車，被告並沒有
    向我說多少錢，我也不知道該休旅車車價為何，只有告訴說
    ，我欠二十萬元，他會處理，我本身只有支付五萬元，被告
    有拿本票給我和丙○○簽。（選任辯護人李清輝律師問證人
    丁○○：你有無跟戊○○購買車號六Ｒ－四五八二號之中古
    車？）證人答：我有跟被告另外買一輛車，被告沒有講車牌
    號碼，只有說是日產黑色自用小客車，也沒有看到車子。（
    選任辯護人李清輝律師問證人丁○○：你是否知道跟裕融公
    司辦理貸款是否該日產黑色自小客車？）證人答：我只知道
    被告打電話跟我說是日產的車，會有人來，裕融公司徵信小
    姐有打電話到我工廠，是我女兒林韋媚接獲，請該人員直接
    跟我說，但是後來被告有帶裕融公司男的人員來與我簽立該
    車之貸款資料，我女兒丙○○也有簽名。（選任辯護人李清
    輝律師問證人丁○○：你有無接獲裕融公司寄送給你的繳款
    單？）證人答：到我的房子被查封時，我才看到裕融公司的
    繳款單。審判長請檢察官行反詰問。（檢察官問證人丁○○
    ：你之前跟匯豐公司購買休旅車之買賣契約是否你本人親簽
    ？（提示匯豐公司新車分期申請表））證人答：是的。（檢
    察官問證人丁○○：該車是否在九十三年五月三十日購買的
    ？）證人答：該車是在五月十五日訂購的，原應在九十三年
    五月三十日交車，但被告延至七月六日才交車。（檢察官問
    證人丁○○：為何七月六日交車，你在五月三十一日就簽字
    ？）證人答：我是在五月三十一日簽字沒有錯，但是該日並
    沒有交車。（檢察官問證人丁○○：對於你女兒親簽之二十
    萬本票是否在同日簽名的？（提示該本票））證人答：二十
    萬之本票是在九十三年七月六日簽的，被告將我所購買之休
    旅車交給我，是當日同時簽該二十萬元本票的，因為他說我
    購買休旅車車款尚不足二十萬，所以要簽發本票交給公司，
    所以我女兒丙○○才簽這張二十萬本票，當天被告才將這輛
    休旅車交給我。（審判長問：該休旅車價格為何？）被告戊○○答：本案休旅車車價為七十六萬九千元，貸款五十五萬
    元，被告已經繳付頭期款五萬元，二十萬本票是後來購買中
    古車的錢。（檢察官問證人丁○○：你陳述你在六月中沒有
    辦法繳交期款？）證人答：頭期款五萬元我是在五月二十日
    交給被告，我在六月中有向被告說，我信用不好，有辦法辦
    就辦，沒有辦法辦就算了，頭期款五萬元準備被沒收。（檢
    察官問證人丁○○：由你跟匯豐汽車股份有限公司訂立之附
    條件買賣契約，最後的攜回審閱期間是九十三年五月二十日
    ，你是否在當日交付五萬元，被告就給你這契約，讓你先行
    審閱？（提示附條件買賣契約書））證人答：我沒有印象。
    （檢察官問證人丁○○：你說你沒有錢繳交，後來戊○○告
    訴你還要再買一輛中古車，這樣負擔比較重，何以你要同意
    ？）證人答：因為九十三年六月中旬被告說要替我想辦法，
    後來，被告打電話進來說，有一輛日產自小客車，要辦理貸
    款，由被告繳納六期，其餘由我繳納，但是被告只繳納三期
    就沒有繳納，我的房子就被查封了，我才知道。（檢察官問
    證人丁○○：你前開陳述，這樣不是另外再購買一輛中古車
    ，那是什麼？）證人答：是的，但是我當時並沒有想那麼多
    。（檢察官問證人丁○○：戊○○是否有告訴過你，可以將
    車子謊報遺失，而領取保險金？）證人答：沒有。審判長請
    辯護人行覆主詰問：選任辯護人李清輝律師起稱：無。審判
    長諭知交互詰問證人完畢。」。是由上陳述，足證被害人丁○○、丙○○確有向被告戊○○另外購買車牌號碼六Ｒ－四
    五八二號自小客車，並向匯豐公司辦理動產擔保交易抵押設
    定而貸款四十萬元無誤。（二）、證人即和泰汽車公司業務
    員亦即車號六Ｒ－四五八二號之中古車貸款之對保人員蔡政
    吉於九十四年五月二十日偵訊時到庭證述稱，「其曾至被害
    人丁○○、丙○○之公司辦理汽車貸款，當時被害人丁○○
    、丙○○二人均在場，其問被害人丁○○、丙○○二人有無
    要買車，有無要貸款，並問被害人丁○○、丙○○二人之基
    本資料，當時其有告訴被害人丁○○、丙○○二人是要以所
    購買哪部車及車號辦理貸款，因貸款資料上有寫，還問要貸
    多少、分幾期等資料，並由被害人丁○○、丙○○二人核對
    後簽名，再將資料送回公司，公司審核部小姐還會以電話向
    客戶核對一次，沒問題後公司才會核貸，並非由業務員送件
    即可核貸成功。當時有解說清楚本車貸款是中古車，且公司
    審核部還會照會一次。其一定向被害人丙○○解說之後，被
    害人丙○○清楚後才會簽名蓋章，其記得車子是被害人丁○○要購買的，只是以被害人丙○○當車主，至被害人丁○○
    、丙○○二人公司簽貸款之日，其開自己之車，被告戊○○
    則開該部車號六Ｒ－四五八二號之中古車一起去，被害人丁○○、丙○○二人均在場。並描述被害人丁○○、丙○○經
    營之魔術貼公司之四週地理環境」等情（見台灣台中地方法
    院檢察署九十四年度偵字第七一九六號卷第三十一、三十二
    頁）。（三）、證人即介紹被害人丁○○向被告戊○○購買
    日產二千ＣＣ休旅車之人羅偉哲亦於九十四年五月二十日偵
    訊時到庭證述稱，「其有介紹被害人丁○○向被告戊○○購
    買日產二千ＣＣ休旅車，並陪同被告戊○○一起交車，其有
    聽被告戊○○提過被害人丁○○在購買新車後又購買一部中
    古車。」等語（見台灣台中地方法院檢察署九十四年度偵字
    第七一九六號卷第三十二頁）。（四）、證人即被告戊○○
    之弟黃澤樺（原名黃文華）亦於九十四年五月二十日偵訊時
    到庭證述稱，「其曾與被告戊○○各駕駛一部車至被害人丁○○、丙○○之住處，由被告戊○○將車子交給車主後，由
    其將被告戊○○載回去。」等語（見台灣台中地方法院檢察
    署九十四年度偵字第七一九六號卷第三十八頁）。是由上證
    人蔡政吉、羅偉哲、黃澤樺（原名黃文華）等人之證詞，益
    徵被害人丁○○、丙○○確有向被告戊○○另外購買車牌號
    碼六Ｒ－四五八二號自小客車，並向匯豐公司辦理動產擔保
    交易抵押設定而貸款四十萬元無訛。（五）、證人即告訴代
    理人甲○○亦於本院九十五年五月十日審理時，到庭具結證
    稱如下：「（審判長問證人甲○○：要你補提之資料是否有
    攜帶到院？）證人答：有的，庭提蔡政吉為本公司特約代表
    資料卡影本壹份，另本件貸款尚未撥款前，有本公司張小姐
    （已離職）打電話給貸款人徵信，稱並無親戚關係，是車主
    的父親，車主無照，並提出消費者貸款申請書影本壹份，本
    案之繳款單是由我們台北總公司直接以郵寄方式寄送過去的
    ，如果是業務代表替車主來公司領取，我們公司會有登記，
    本件是由總公司以郵寄方式寄到車主之戶籍地：台中縣豐原
    市○○路六六二巷二號，催繳過程是車主違約第十五天，我
    們會有電話向車主及連帶保證人催收，逾二十天，我們會轉
    法務催收，法務會向車主及保證人催收，順便瞭解車主目前
    繳款能力、工作狀況、及目前車輛使用情形，本件有催收紀
    錄，從催收紀錄來看，並沒有與車主或連帶保證人聯絡到，
    只有在九十三年十二月十三日有聯絡到車主的妹妹，要車主
    妹妹轉告車主，也有存證信函催收，該車一共繳了六期，分
    別於九十三年八月三日、同年九月二十一日、同年十月十一
    日各繳一期，後來於九十四年四月六日一次繳納三期，是在
    台中縣大里郵局繳納，所以是被告戊○○繳納的，本案被告
    戊○○，並非本公司之特約業務員，他之前是本公司汽車經
    銷商裕民汽車股份有限公司之業務員。（審判長問證人丁○○：你女兒丙○○所簽二十萬本票是否有清償？）證人答：
    都沒有清償，而且本票也沒有還我們，且被告在九十三年七
    月一日就跟我說本票不用清償，是之後才簽的。（審判長問
    ：有何意見？）證人甲○○答：經我們公司調查結果，該部
    車號六Ｒ－四五八二號之中古車之前車主就是被告戊○○本
    人，因證人丁○○所購買之休旅車尚不足約二十萬元，所以
    就由戊○○將其車號六Ｒ－四五八二號之中古車以丙○○為
    車主辦理貸款四十萬元，其中二十萬元繳納證人丁○○所購
    買之休旅車不足款項，另其餘二十萬就由被告戊○○拿走。
    」等情（見本院九十五年五月十日審判筆錄）。告訴代理人
    甲○○復於本院九十五年六月七日審理時，到庭陳稱如下：
    「審判長請選任辯護人李清輝律師詢問告訴代理人甲○○。
    （選任辯護人李清輝律師問告訴代理人甲○○：你在上次九
    十四年五月三十日陳報狀證一所載證人丙○○名義之繳款單
    ，你當初所寄送是否只有這些？）告訴代理人答：其中全行
    代理收款申請書三張是公司當初寄給證人丙○○的，另外郵
    局一張不是公司寄給證人丙○○的。」等語（見本院九十五
    年六月七日審判筆錄）。是本件之車號六Ｒ－四五八二號中
    古車之貸款分期繳款單既由台北總公司直接以郵寄方式寄送
    至車主即被害人丙○○之戶籍地：台中縣豐原市○○路六六
    二巷二號，被害人丁○○、丙○○何能諉為不知其等又另外
    辦理抵押貸款購買該車號六Ｒ－四五八二號之中古車，實難
    想像。（六）、被害人丙○○於九十四年五月二日臺灣臺中
    地方法院檢察署檢察官訊問時陳述如下：「（問：妳當時填
    的是空白資料？）被害人丙○○答：我不記得了，時間太久
    了。（問：提示貸款契約書是否為妳所簽名、蓋章？）被害
    人丙○○答：名字是我簽的，我只記得有簽名，內容我不記
    得了，我是有這個印章。」等語（見台灣台中地方法院檢察
    署九十四年度偵字第七一九六號卷第十八頁）。是公訴意旨
    指訴稱：「被告戊○○於九十三年五月間，因經濟困難無法
    繳交自己之車牌號碼六Ｒ－四五八二號自小客車之分期款，
    遂利用至台中縣豐原巿三豐路六六二巷二號被害人丙○○住
    處，囑附被害人丙○○填寫購買車牌號碼二四七一－ＨＹ號
    日產二千ＣＣ休旅新自小客車之契約書、對保等空白書面資
    料之機會，多予被害人丙○○填寫一份空白債權讓與暨動產
    抵押契約書、動產擔保交易抵押設定登記申請書之書面資料
    ，一份用以購買上開休旅車用，另一份於同年六月間，由被
    告戊○○以打字虛偽填載購買其自己名義六Ｒ－四五八二號
    之中古車之抵押權契約書、設定動產擔保登記申請等．．．
    ．」，即尚有疑問。且斟酌被害人丙○○因本案經被害人裕
    融公司提出違反動產擔保交易法之告訴，亦為利害關係人，
    是否因出於迴避自身應負之責任，而指述稱其未向被告戊○○另外購買車牌號碼六Ｒ－四五八二號自小客車等情，即難
    遽採為對被告戊○○不利事實認定之證據。（七）、被害人
    裕融公司提出刑事陳報狀，陳稱，車牌號碼六Ｒ－四五八二
    號自小客車前車主為被告戊○○，並於被害人裕融公司辦理
    附條件買賣，於九十三年五月十三日辦理清償等情，有九十
    四年五月三十日被害人裕融公司提出之刑事陳報狀及所檢附
    之清償明細各一份在卷可稽，足證被告戊○○確有讓售前開
    車號六Ｒ－四五八二號中古車無誤。（八）、此外，並有債
    權讓與暨動產抵押契約書、動產擔保交易動產抵押設定登記
    申請書、汽車新領牌照登記書、客戶對帳單（還款明細）、
    全行代理收款申請書影本、郵政劃撥儲金存款單影本、撥款
    明細、二十萬元本票影本等在卷足資佐證。被害人丁○○、
    丙○○確有向被告戊○○另外購買車牌號碼六Ｒ－四五八二
    號自小客車，並向裕融公司辦理動產擔保交易抵押設定而貸
    款四十萬元之事實，堪資肯認，被告戊○○自無從成立刑法
    第二百十六條、第二百十條之行使偽造私文書犯行。又被害
    人丁○○、丙○○既確有向被告戊○○另外購買車牌號碼六
    Ｒ－四五八二號自小客車，並以該自小客車為擔保向裕融公
    司辦理動產擔保交易抵押設定而貸款四十萬元，詳如前述，
    則該動產擔保交易抵押貸款四十萬元，既以前開車牌六Ｒ－
    四五八二號之中古車為擔保，被害人裕融公司自得就該擔保
    品取償，或對該動產擔保交易抵押人追償或追究違反動產擔
    保交易法之刑責，難認被告戊○○有何詐欺犯意，被告戊○○自亦無從成立刑法第三百三十九條第一項之詐欺犯行。是
    本件尚難以有上開公訴意旨所舉之證據附卷可佐，及被害人
    裕融公司、丁○○、丙○○片面且有上開瑕疵之指訴，即為
    被告戊○○不利之認定。又刑事被告依法不負自證無罪之義
    務，故在別無積極證據之情形下，自難違反刑事訴訟法第一
    百五十四條之規定，以單純前揭行為，即推定被告戊○○有
    何公訴意旨所指訴之犯行。從而，揆諸首揭法文規定及最高
    法院判例意旨，並無任何積極證據足資證明被告戊○○有何
    公訴意旨所指訴之上開牽連涉犯刑法第二百十六條、第二百
    十條、第三百三十九條第一項之犯行，自難僅憑公訴意旨片
    面之指訴而入罪。此外，復查無其他確切證據，足認被告戊○○有何上開犯行，不能證明被告戊○○犯罪，自應為無罪
    之諭知。
五、至於苗栗縣警察局苗栗分局報請臺灣苗栗地方法院檢察署檢
    察官簽請台灣高等法院台中分院檢察署檢察長令轉臺灣台中
    地方法院檢察署檢察官偵查後移請併案審理（九十三年度偵
    字第二○六七一號）部分略以：案外人簡秀珠、賴愛惠二人
    為台中市僑泰中學之同事，被告戊○○為台中縣大里市裕民
    汽車之業務員，因被告戊○○得悉案外人簡秀珠、賴愛惠需
    款甚急，即向案外人簡秀珠及賴愛惠表示得以買車後再以車
    輛借款方式獲得金錢，案外人簡秀珠及賴愛惠因急需用錢而
    同意被告戊○○之建議。被告戊○○即與簡秀珠、賴愛惠及
    乙○○、張志成等人共同基於為自己不法所有之犯意聯絡，
    由案外人簡秀珠以貸款方式向被告戊○○購買車號六Ｒ─四
    八八三號自小客車、六Ｒ─九○五○號自小客車；案外人賴
    愛惠同樣以貸款方式向被告戊○○購買車號二Ｖ─○四八一
    號自小客車、九Ｕ─七三九三號自小客車，並均就上開車輛
    投保失竊險後。被告戊○○透過案外人張志成之介紹認識誠
    石汽車商行之案外人乙○○，於九十一年十月三日間按被告
    戊○○指示將車號二Ｖ─○四八一號自小客車、九Ｕ─七三
    九三號自小客車開至台中市○○路○路旁及台中監理站，交
    與案外人白昭人及張志成後，並簽立權利讓渡書、當票、委
    任契約書等資料後，案外人乙○○支付共二十萬元與案外人
    賴愛惠，另支付四萬五千元與案外人張志成以為仲介佣金。
    案外人賴愛惠明知前開二部自小客車並未遺失，分別於九十
    一年十二月二十日向台中縣警察局霧峰分局申報車號二Ｖ─
    ○四八一號自小客車，九十二年一月七日向台中市警察局第
    一分局申報車號九Ｕ─七三九三號自小客車失竊。案外人賴
    愛惠並按被告戊○○指示分別持失竊報案資料向中央產物保
    險公司及新安產物保險公司申請理賠，致使中央產物保險公
    司陷於錯誤，誤以為車號二Ｖ─○四八一號自小客車失竊，
    而於九十二年三月二十四日將理賠金額五十四萬三千零二十
    三元支付與裕融企業股份有限公司。新安產物保險股份有限
    公司就案外人賴愛惠所有之車號九Ｕ─七三九三號自小客車
    失竊一案，經  查證認有疑義尚未理賠，致案外人賴愛惠及
    被告戊○○未詐得財物。案外人簡秀珠於取得前開二部自小
    客車後，即按被告戊○○之指示將六Ｒ─四八八三號、六Ｒ
    ─九○五○號自小客車開往台中市○○路一一二號之案外人
    乙○○所經營誠石汽車行交付與案外人乙○○，並簽立汽車
    買賣合約書、委託切結書、當票等相關資料後，案外人乙○○交付簡秀珠十九萬元。案外人簡秀珠即按被告戊○○指示
    分別於九十一年十二月二十日、九十二年一月六日就車號六
    Ｒ─四八八三號、六Ｒ─九○五○號自小客車向台中縣警察
    局霧峰分局及台中市警察局第二分局申報失竊，再持車輛失
    竊之相關資料向友聯產物保險公司及中央產物保險公司申請
    理賠，致使友聯產物保險公司陷於錯誤而理賠七十一萬八千
    一百四十六元。另中央產物保險公司經查證後認有疑義而拒
    絕理賠，致案外人簡秀珠、被告戊○○未詐得財物。案外人
    乙○○於取得前開案外人簡秀珠、賴愛惠所購買之車輛後，
    於九十一年十一月六日將案外人賴愛惠所有之車號九Ｕ─七
    三九三號自小客車以十五萬元，及案外人簡秀珠車號六Ｒ─
    九○五○號自小客車不詳代價出售與案外人吳慧珠，案外人
    吳慧珠明知車號九Ｕ─七三九三號自小客車、六Ｒ─九○五
    ○號自小客車為來路不明之贓物，仍以十五萬元及不詳價格
    之價格購得該二部車後，於九十二年十一月七日將車號九Ｕ
    ─七三九三號自小客車以十五萬四千元出售予鄭寶忠（另晶
    移轉管轄），案外人鄭寶忠於九十二年三月二十三日以十七
    萬二千元出售予案外人葉為棋（另案晶緩起訴處分）。另案
    外人吳慧珠仲介世聯當鋪負責人連宏勝出質收當簡秀珠之車
    號六Ｒ─九○五○號自小客車，案外人連宏勝即匯款十萬元
    至案外人吳慧珠之帳戶後，案外人連宏勝即將前開車輛委由
    案外人吳慧珠處理，案外人吳慧珠再以二十五萬元之代價出
    售予不知情之案外人吳宏彬，案外人吳宏彬至監理站辦理過
    戶時始發現該車以申報失竊，而循線查獲上情，因認被告戊○○牽連涉犯刑法第一百七十一條第一項之準誣告罪嫌、同
    法第三百三十九條第一項之詐欺罪嫌、及動產擔保交易法第
    三十八條之罪嫌云云，其中被告戊○○所涉犯刑法第三百三
    十九條第一項之詐欺罪嫌與本案被告戊○○所涉犯刑法第三
    百三十九條第一項之詐欺罪嫌有連續犯之裁判上一罪關係，
    因而移請本院併案審理。惟本案既經判決無罪，則與公訴人
    臺灣臺中地方法院檢察署檢察官移請併案審理之該署九十三
    年度偵字第二○六七一號被告戊○○所涉犯刑法第三百三十
    九條第一項之詐欺等罪嫌一案，即無連續犯之裁判上一罪關
    係，本院無從併案審理，該案均應退回檢察官另行偵辦，附
    此敘明。
六、據上論斷，應依刑事訴訟法第三百零一條第一項，判決如主
文。
中    華    民    國    95    年    6     月    21    日
                  刑事第八庭    審判長法  官  朱光國
                                      法  官  洪堯讚
                                      法  官  洪俊誠
以上正本證明與原本無異。
如不服本判決，應於判決送達後十日內向本院提出上訴狀，上訴
於臺灣高等法院臺中分院(須附繕本)。
                                      書記官  蕭榮峰
中    華    民    國    95    年    6     月    21    日


司法院資訊處製作；財團法人民間司法改革基金會備份。
